臺灣桃園地方法院刑事判決　　　　　　　　　　　　　九十一年度交訴字第六八號
　　公　訴　人　臺灣桃園地方法院檢察署檢察官
　　被　　　告　乙○○
　　被　　　告　丙○○
右列被告因肇事遺棄等案件，經檢察官提起公訴（九十一年度偵字第八六一五號），
本院判決如左：
    主      文
丙○○服用酒類，不能安全駕駛動力交通工具而駕駛，處拘役肆拾日，如易科罰金以
佰元折算壹日，緩刑貳年。
乙○○服用酒類，不能安全駕駛動力交通工具而駕駛，處有期徒刑貳月，如易科罰金
以佰元折算壹日；又駕駛動力交通工具肇事，致人受傷而逃逸，處有期徒刑陸月，
如易科罰金以參佰元折算壹日。應執行有期徒刑柒月，如易科罰金以佰元折算壹日
，緩刑肆年。被訴過失傷害部分公訴不受理。
    事      實
一、乙○○與丙○○係弟兄關係，二人於民國九十一年四月十一日晚間六時許，在桃
    園縣中壢市內壢里中正國小前公園旁之工地內飲用米酒等酒類，迄於同晚八時三
    十分許，其二人之辨識力、注意力、反應力均不如常，已不能安全駕駛動力交通
    工具，詎乙○○與丙○○二人竟仍分騎ＩＵＲ－九五七號及ＦＸＥ－一二五號重
    型機車同行，沿桃園縣桃園市○○路往桃園市區方向行駛，欲回臺北縣新莊市○○街一一七巷三號三樓居所，同晚九時許，乙○○騎乘上開機車途經復興路與南
    山街間設有行車管制號誌正常運作之交岔路口時，本應注意機車駕駛人於行車至
    交叉路口時，應遵守燈光號誌；並應注意車前狀況，隨時採取必要之安全措施，
    且依當時情形雖屬夜晚並有下雨，但視距及路況尚屬良好，並無不能注意之情形
    ，惟因酒後意識不清竟疏於注意，而未遵守交通號誌，不但擅闖紅燈，復於通過
    路口時疏未注意車前狀況，致撞擊其前方欲徒步穿越復興路之行人甲○○，致甲○○受有前額裂傷五乘零點五公分、前額血腫十乘十公分、頭後枕部血腫、右臉
    頰血腫併擦傷、右大足趾遠位趾骨骨折、右側上顎正中門齒外傷性牙冠斷裂等傷
    害（過失傷害部分，業據被害人甲○○於審理中撤回告訴）。乙○○肇事致甲○○受傷後，不但未停留肇事現場對受傷之甲○○施以必要之救助，反欲規避罪責
    而逃逸至附近佳佑聯合診所旁躲避；其兄丙○○則因停留在肇事現場，為警當場
    測得其酒精濃度呼氣值為每公升０．九五毫克。嗣於同年月十二日凌晨二時四十
    五分許，乙○○復為警循線查獲，並測得其酒精濃度呼氣值為每公升零點三九毫
    克。
二、案經桃園縣警察局桃園分局報請臺灣桃園地方法院檢察署檢察官偵查起訴。
    理    由
壹、有罪部分：
一、訊據被告乙○○、丙○○固坦承有於右揭飲酒暨酒後不能安全駕駛動力交通工具
    之犯行不諱；被告乙○○復坦承有因過失而撞擊告訴人甲○○等情，惟矢口否認
    有何肇事逃逸之犯行，辯稱：肇事後，有將告訴人扶到佳佑聯合診所走廊，再去
    牽其所騎乘之機車時，因見警車害怕而躲至該診所後方云云。經查：
  （一）被告乙○○、丙○○酒後不能安全駕車仍駕車部分，業據其二人迭於警訊、
        偵查及本院審理中坦承不諱，而被告丙○○於肇事後經警檢測其呼氣酒精濃
        度，達每公升０．九五毫克，被告乙○○則迄翌日（十二日）凌晨二時四十
        五分為警查獲時，檢測其呼氣酒精濃度猶達每公升０．三九毫克，有卷附之
        酒精測試值表及舉發違反道路交通管理事件通知單各二紙在卷足稽，不僅均
        超過道路交通安全規則第一百十四條第二款所規定汽車駕駛人飲酒後其吐氣
        所含酒精成分超過每公升０．二五毫克，不得駕駛車輛之上限甚多，且飲酒
        後酒精會使人之自主神經系統產生亢奮與認知功能（包括注意力、知覺、視
        力、判斷力、與運動協調力）的暫時性缺損，故酒後駕車之駕駛人對於移動
        景物的追蹤能力、經強光照射後恢復視力、監視四周之注意力，均較平時缺
        乏，為吾國民日常生活所已知，依德國、美國之研究結果，當酒精濃度呼氣
        達每公升０．五五毫克時，肇事率為一般正常人之十倍（法務部八十八年五
        月十八日法八八檢字第一六六九號函參照）；又依行政院國軍退除役官兵輔
        導委員會臺北榮民總醫院八十八年八月五日八八北總內字第二六八六八號函
        亦指出：當呼氣濃度達每公升０．五毫克時，駕駛人中毒症狀係反應較慢、
        感覺減低，將影響駕駛。本件被告丙○○經警測得之呼氣酒精濃度既高達每
        公升０．九五毫克，且稽之警員為其製作之刑法第一八十五條之三測試、觀
        察紀錄表所示，被告丙○○於查獲、測試或訊問過程，有多話、語無倫次、
        意識糢糊，注意力無法集中之情事；另被告乙○○則於肇事後約五至六小時
        後，經警測試其吐氣所含酒精濃度尚高達每公升０．三九毫克，並於途中發
        生事故撞及正欲過馬路之告訴人甲○○，顯見其二人因飲酒所引起之生理作
        用確已達於不能安全駕駛之狀態甚明，此外復有警員為被告乙○○所製作之
        刑法第一百八十五條之三查獲後測試、觀察紀錄表一紙可憑，是被告二人此
        部分公共危險之犯行，均堪認定。
  （二）又被告乙○○肇事致告訴人甲○○受傷後，未為任何必要之救護措施，馬上
        逃離現場，棄已受傷之告訴人於不顧等情，亦據證人即在現場目擊本件車禍
        之丁○○於警訊、偵查及本院審理中到庭結證：伊當時係負責「台西水果行
        」前之交通管制，一直站在該路口指揮交通，目擊本件車禍經過，伊確定當
        時僅被告丙○○一人由告訴人後方抱住拖至佳佑聯合診所轉角處，被告乙○○未扶告訴人，且肇事後就沒看到他，其黑色機車亦由伊牽至路旁等語明確
        ，核與證人即承辦警員戊○○於審理中指稱：伊到現場時，僅見被告丙○○
        ，及機車兩部等語相符，參以證人丁○○與被告乙○○彼此間，素不相識，
        又無何仇恨及債務糾葛存在，自無誣攀被告之理，是其前揭證詞應堪採信，
        足證被告乙○○所辯：伊有扶告訴人至佳佑聯合診所走廊，再去牽其所騎乘
        之機車云云，顯係臨訟杜撰之詞，不足採信。至同案被告丙○○雖亦附和被
        告乙○○所辯，陳稱：被告乙○○有扶告訴人至路旁云云，然其供詞不惟與
        證人鄒本前揭證述不符，且其與被告乙○○係屬兄弟，故其供詞不免偏坦迴
        護，難以採信。此外復有財團法人天主教聖保祿修女會醫院九十一年五月十
        五日所立甲種診斷證明書、健昇牙醫診所九十一年五月十五日所立診斷證明
        書各一紙在卷足稽，被告乙○○確有駕駛動力交通工具肇事，致人受傷後逃
        逸之事實，灼然甚明。綜上所述，本件事證已臻明確，被告二人犯行均堪認
        定，應依法論科。
二、被告乙○○、丙○○於飲酒後已達於不能安全駕駛之狀態，猶駕駛機車部分，係
    犯刑法第一百八十五條之三之服用酒類，不能安全駕駛動力交通工具而駕駛罪；
    被告乙○○駕車肇事致告訴人受傷之後，旋即棄告訴人於不顧，逃逸無蹤部分，
    核犯同法第一百八十五條之四之肇事逃逸罪。被告乙○○所犯前揭二罪，犯意各
    別，構成要件互異，應分論併罰。爰審酌被告二人明知酒後已達不能安全駕駛動
    力交通工具之狀態，竟漠視法令，輕忽自身及他人之生命安全，貿然駕車上路，
    被告乙○○並於酒醉駕車肇事，致告訴人成傷後隨即逃逸，尤屬不該，惟念犯後
    已與告訴人就過失傷害部分之賠償責任達成和解，足見其尚有悔過之意等一切情
    狀，分別量處如主文所示之刑，並就被告乙○○所宣告之有期徒刑定其應執行刑
    ，及就二人所宣告之刑暨被告乙○○之執行刑均諭知易科罰金之折算標準。末查
    被告乙○○、丙○○前均未曾受有期徒刑以上刑之宣告，有台灣高等法院被告全
    國前案紀錄表一紙在卷可考，素行尚稱良好，被告乙○○事後並與告訴人達成和
    解，賠償其所受損失，此據告訴人甲○○陳明在卷，顯然已深具悔意；而被告丙○○見告訴人因本件車禍受傷後，即停留現場處理善後，亦據證人丁○○證述明
    確，足見其品行尚端，參以二人均係初犯，其等受此偵審程序及科刑教訓後，當
    足收警惕之效，信無再犯之虞，本院認其所宣告之刑以暫不執行為適當，爰分別
    諭知被告乙○○緩刑四年，被告丙○○緩刑二年，以勵自新。
貳、不受理部分：
一、公訴意旨另略以：被告乙○○因前揭肇事行為，同時致告訴人甲○○受有前額裂
    傷五乘零點五公分、前額血腫十乘十公分、頭後枕部血腫、右臉頰血腫併擦傷、
    右大足趾遠位趾骨骨折、右側上顎正中門齒外傷性牙冠斷裂等傷害，因認被告尚
    涉犯刑法第二百八十四條第一項前段之過失傷害罪嫌。
二、按告訴乃論之罪，告訴人於第一審辯論終結前得撤回其告訴，又告訴經撤回者，
    法院應諭知不受理之判決，刑事訴訟法第二百三十八條第一項、第三百零三條第
    三款定有明文。
三、經查：公訴人認被告乙○○所涉之刑法第二百八十四條第一項前段過失傷害罪，
    依刑法第二百八十七條之規定，須告訴乃論，茲據告訴人甲○○於本院九十一年
    七月二十三日審理時當庭撤回告訴（本院當日審判筆錄參照），依照前開法條規
    定，本部分自應諭知不受理之判決。
據上論斷，應依刑事訴訟法第二百九十九條第一項前段、第三百零三條第三款，刑法
第一百八十五條之三、第一百八十五條之四、第四十一條第一項前段、第二項、第五
十一條第五款、第七十四條第一款，罰金罰鍰提高標準條例第二條，判決如主文。
本案經檢察官何祖舜到庭執行職務
中      華      民      國    九十一    年      八      月     十六     日
                                臺灣桃園地方法院刑事第五庭
                                    法  官    丁  俊  成
右正本證明與原本無異。
如不服本判決，應於判決送達後十日內向本院提出上訴狀( 應附繕本 )，上訴於臺灣
高等法院。
                                    書記官    簡  慧  瑛
中      華      民      國    九十一    年      八      月     二十     日
附論罪科刑依據之法條：
刑法第一百八十五條之三：
服用毒品、麻醉藥品、酒類或其他相類之物，不能安全駕駛動力交通工具而駕駛者，
處一年以下有期徒刑、拘役或三萬元以下罰金。
刑法第一百八十五條之四：
駕駛動力交通工具肇事，致人死傷而逃逸者，處六月以上五年以下有期徒刑。
